臺灣台中地方法院民事判決　九十四年度訴字第三九五號
　　原　　　告　宥誠實業有限公司
　　法定代理人　甲○○
　　訴訟代理人　林開福　律師
　　被　　　告　乙○○
　　　　　　　　丙○○
右當事人間請求清償借款事件，經本院於民國九十四年四月十二日言詞辯論終結，判
決如左：
    主    文
被告乙○○與被告丙○○應給付原告新臺幣柒拾伍萬零肆佰元，及自民國九十三年十
月七日起至清償日止，按年息百分之五計算之利息。
被告乙○○應給付原告新臺幣貳佰貳拾肆萬柒仟壹佰元，及自民國九十三年十月七日
起至清償日止，按年息百分之五計算之利息。如對被告乙○○之財產強制執行無效果
時，由被告丙○○給付之。
訴訟費用由被告負擔。
本判決於原告以新臺幣壹佰萬元供擔保後，得假執行。
    事實及理由
甲、程序方面：
　　按訴狀送達後，原告不得將原訴變更或追加。但請求之基礎事實同一、擴張或減
    縮應受判決事項之聲明者，不在此限。民事訴訟法第二百五十五條第一項第二款
    、第三款分別定有明文。又不變更訴訟標的，而補充或更正事實上或法律上之陳
    述者，非為訴之變更或追加。民事訴訟法第二百五十六條定有明文。本件原告提
    起本訴原聲明請求：「被告應給付原告新台幣（下同）二百八十萬七千九百元及
    自支付命令送達被告翌日起至清償日止，按年息百分之五計算之利息。」嗣於民
    國（下同）九十四年二月八日民事準備一狀變更及更正聲明：「1.被告乙○○與
    被告丙○○應給付原告七十五萬零四百元及自支付命令送達被告翌日起至清償日
    止，按年息百分之五計算之利息。2.被告乙○○應給付原告二百二十四萬七千一
    百元及自支付命令送達被告翌日起至清償日止，按年息百分之五計算之利息。如
    對被告乙○○之財產強制執行無效果時，由被告丙○○給付之。3.原告願供擔保
    請准宣告假執行。」，可認係基於同一基礎事實為訴之變更及更正，應予准許。
乙、實體方面：
壹、原告起訴主張：訴外人佑信行銷管理顧問有限公司（下稱佑信公司）為原告之經
    銷商，因財務周轉不良，由被告乙○○、丙○○於九十三年一月十五日起，先後
    向原告借款共計七十五萬零四百元，又被告乙○○於九十三年一月十九日起，邀
    同被告丙○○為保證人，先後向原告借款共計二百二十四萬七千一百元，詎迄今
    仍有二百九十九萬七千五百元尚未返還，迭經催討均置之不理，爰依消費借貸、
    保證契約之法律關係，提起本訴，並聲明：
    1.被告乙○○與被告丙○○應給付原告七十五萬零四百元及自支付命令送達被告
      翌日起至清償日止，按年息百分之五計算之利息。
    2.被告乙○○應給付原告二百二十四萬七千一百元及自支付命令送達被告翌日起
      至清償日止，按年息百分之五計算之利息。如對被告乙○○之財產強制執行無
      效果時，由被告丙○○給付之。
    3.原告願供擔保請准宣告假執行。
貳、被告則以：原告主張本件請求與事實不符，查訴外人佑信公司係替原告公司招攬
    生前契約會員之代理行銷公司，並由原告公司收取會員會費，佑信公司支出費用
    時，再造具名冊呈給原告公司，由原告公司開立支票撥付紅利、佣金，且開立禁
    止背書轉讓支票交給會員，本件借款實為被告乙○○造具原告公司生前契約會員
    名冊預發給會員之紅利、佣金，並不是被告乙○○、丙○○向原告私下借用的款
    項。被告並發函予原告公司，請求進行帳目會算，但原告公司均置之不理。依代
    理契約會員繳費自第十三期起至第一百一十期止，佑信公司每期尚有五十元之獎
    金，九十三年五月之後，就客戶往生禮儀服務費，每件以二萬元計算，原告尚應
    給付佑信公司六千萬元爰為抵銷等語資為抗辯。並聲明：駁回原告之訴及假執行
    之聲請。
參、得心證之理由：
一、本件原告主張之事實，有其提出借款憑據影本五紙、九十三年三月十五日借款名
    單、九十三年三月二十四日借款名單、台中健行路郵局九十四年二月二十三日第
    四八號存證信函暨信封及回執等影本各一份附卷為證，被告對於前開借款憑據之
    真正，固不爭執，然否認原告之主張，並以前揭情詞置辯，復據其提出支票影本
    六紙、支票簽收單、佑信公司九十三年五月二十五日佑信清總九三五二五函、佑
    信公司九十三年三月二十五日佑信清總九三○三二五函、被告九十三年七月八日
    函、宥誠會員退費自救公廳會於九十三年七月十七日星期六會議紀錄、切結承諾
    書及佑信公司九十三年七月十二日邀請函等影本各一份存卷為憑。是本件兩造所
    爭執之處，應在於（一）原告主張依借貸及保證之法律關係向被告請求給付如聲
    明所示之款項是否有理由？（二）被告抗辯系爭借貸款項是為支付原告會員之紅
    利獎金之用，非屬個人借貸，是否有據？（三）被告所為抵銷之抗辯，是否有理
    由？
二、首就原告主張依借貸及保證之法律關係向被告請求給付如聲明所示之款項是否有
    理由？暨被告抗辯系爭借貸款項是為支付原告會員之紅利獎金之用，非屬個人借
    貸，是否有據？之爭點以論：原告主張被告乙○○、丙○○於九十三年一月十五
    日起，先後向原告借款共計七十五萬零四百元，又被告乙○○於九十三年一月十
    九日起，邀同被告丙○○為保證人，先後向原告借款共計二百二十四萬七千一百
    元，詎迄今尚未返還等情，有前揭卷附借款憑據影本五紙可稽，即被告對於前開
    借款憑據之真正，亦不爭執，堪信原告之主張為真實，至被告雖以前揭情詞抗辯
    稱：系爭借貸款項是為支付原告會員之紅利獎金之用，非屬個人借貸云云，然此
    為原告所否認，並主張：該紅利獎金是指被告二人應發放紅利獎金予其等會員之
    用，因為被告二人無力發放，所以才向原告借款等語明確，是按被告二人既自承
    有系爭消費借貸之事實，無論其貸得之金錢做何用途，其二人依消費借貸、保證
    契約之法律關係，對原告即應負有清償責任，是被告猶執前詞為辯，即不可採。
三、次就被告所為抵銷之抗辯，是否有理由？之爭點以論：被告雖抗辯稱：依代理契
    約會員繳費自第十三期起至第一百一十期止，佑信公司每期尚有五十元之獎金，
    九十三年五月之後，就客戶往生禮儀服務費，每件以二萬元計算，原告尚應給付
    佑信公司六千萬元爰為抵銷等語，然此為原告所否認，並主張：佑信公司只是原
    告之經銷商，本件借貸是被告二人個人與原告宥誠實業有限公司之借貸法律關係
    ，與佑信公司無涉。被告主張抵銷部分，應由被告負舉證責任。且被告所指，原
    告除均否認外，且亦均屬佑信與原告之間之問題，與本件無關等語甚詳。經查被
    告二人上開所辯情節，暨所提出卷附之證物，再再顯示其所指對原告債權，均屬
    訴外人佑信公司與原告之間之債權債務關係，與本件借貸是被告二人個人與原告
    之間之消費借貸法律關係者，均無關聯，是被告猶執前詞為抵銷抗辯，亦無可採
    。
四、綜上，被告二人之抗辯，均無可採，本件仍應以原告主張：被告乙○○、丙○○
    於九十三年一月十五日起，先後向原告借款共計七十五萬零四百元，又被告乙○
    ○於九十三年一月十九日起，邀同被告丙○○為保證人，先後向原告借款共計二
    百二十四萬七千一百元，詎迄今尚未返還等事實，較可採信為真實。從而，原告
    憑以訴請被告乙○○與被告丙○○應給付原告七十五萬零四百元及自支付命令送
    達被告翌日即九十三年十月七日起至清償日止，按年息百分之五計算之利息；被
    告乙○○應給付原告二百二十四萬七千一百元及自支付命令送達被告翌日即九十
    三年十月七日起至清償日止，按年息百分之五計算之利息；如對被告乙○○之財
    產強制執行無效果時，由被告丙○○給付之，均為有理由，應予准許。
五、本件事證已臻明確，兩造其餘之攻擊防禦方法無逐一論述之必要，附此敘明。
肆、假執行之宣告：
    原告陳明願供擔保，聲請宣告假執行，經核無不合，爰酌定相當擔保金額准許之
    。
伍、訴訟費用負擔之依據：民事訴訟法第七十八條、第八十五條第一項前段。
中　　　華　　　民　　　國　　九十四　　年　　　四　　　月　　二十六　　日
                                臺灣台中地方法院民事第二庭
~B法　　　官　呂明坤
右為正本係照原本作成
如對本判決上訴，須於判決送達後廿日內向本院提出上訴狀
中　　　華　　　民　　　國　　九十四　　年　　　四　　　月　　二十六　　日
~B法院書記官　林金枝
